臺灣臺中地方法院刑事判決　　　　　　　　　　　　　九十年度訴字第二九五二號
　　公　訴　人　台灣台中地方法院檢察署檢察官
　　被　　　告　丙○○○
　　　　　　　　乙○○○
　　　　　　　　甲○○○
右列被告因違反公職人員選舉罷免法案件，經檢察官提起公訴（九十年度選偵字第
二八號），本院判決如左：
    主  文
丙○○○連續對於有投票權之人，交付賄賂，而約其投票權為一定之行使，處有期徒
刑陸月，如易科罰金，以參佰元折算壹日；褫奪公權貳年。
乙○○○、張李春連有投票權之人，收受賄賂而許以其投票權為一定之行使，各處有
期徒刑參月，如易科罰金，均以參佰元折算壹日，皆褫奪公權壹年，均緩刑貳年；二
人分別所收受之賄賂現金各新臺幣壹仟元，皆沒收，如全部或一部不能沒收時，追徵
其價額。
    事  實
一、丙○○○係第五屆立法委員候選人郭榮振之二叔，其為求郭榮振能順利當選，乃
    基於藉現金買票為行求賄賂之方式，以為候選人郭榮振助選之概括犯意，而於民
    國九十年十一月二十六日下午八時許，先後在台中縣大安鄉○○路一二０巷二十
    四號及同巷十六號，均以每票新台幣（下同）一千元現金交付予設籍於台中縣選
    區內有投票權之乙○○○、張李春連等兩人向其行賄，乙○○○、張李春連兩人
    均各收受丙○○○所交付一票一千元之賄款後，即皆與丙○○○相互約定，將於
    九十年十二月一日立法委員選舉投票時，圈選登記第十六號之候選人郭榮振。嗣
    因台灣台中地方法院檢察署檢察官接獲線報，於同年月二十八日下午趕至台中縣
    警察局大甲分局后里派出所傳喚乙○○○、張李春連到場，其二人坦承上情後，
    認有即時搜索丙○○○住處之必要，即於九十年十二月二十八日下午六時二十分
    親自到場指揮台中縣警察局刑警隊、台中縣警察局大甲分局及霧峰分局偵查員，
    在台中縣大安鄉○○○路七二號丙○○○住處執行緊急搜索，並當場查扣丙○○
    ○持有之郭榮振文宣農民曆十四本、郭榮振大小文宣計三百九十五張（起訴書誤
    載為三百九十六張），丙○○○始承認為郭榮振賄選。
二、案經臺灣臺中地方法院檢察署檢察官自動檢舉偵查起訴。
    理  由
一、訊據被告丙○○○、乙○○○、張李春連三人，均矢口否認有右揭賄選或收受賄
    款之犯行。被告丙○○○辯稱：檢察官起訴不確實，伊並無起訴書所載之事實等
    語；被告乙○○○則辯稱：伊當時眼睛在痛，只有聽到小孩說有人來，選舉時都
    會有人拜託，伊那時出去時並沒有看到人等語；被告張李春連辯稱：伊雖有收受
    一千元現金，但那天天很黑，伊不知道是誰，也不知道一千元是要做何用的等語
    。惟查，右揭事實，業據被告丙○○○、乙○○○、張李春連分別於九十年十一
    月二十八日檢察官偵訊時坦認不諱，其等之所供又均互核相符；且有搜索扣押筆
    錄、扣押物品目錄表附卷，及郭榮振文宣農民曆十四本、郭榮振大小文宣計三百
    九十五張扣案可稽；而經本院當庭播放檢察官於九十年十一月二十八日偵訊被告
    三人之錄音帶，當日被告三人供述之內容確與偵訊筆錄之記載相符，此為被告三
    人當庭聆聽後確認陳明無訛，是足證被告丙○○○、乙○○○及張李春連之前揭
    自白與事實相符。其等三人於本院審理時翻異前詞，顯均屬事後卸責之詞，皆不
    足採信。本件事證明確，被告三人之犯行均堪以認定。
二、核被告丙○○○所為，係犯公職人員選舉罷免法第九十條之一第一項對於有投票
    權人交付賄賂罪；被告乙○○○、張李春連二人所為，則均係犯刑法第一百四十
    三條第一項之投票受賄罪。被告丙○○○兩次交付賄款之行為，時間緊接，犯罪
    購成要件相同，顯係基於概括犯意為之，為連續犯，應依刑法第五十六條規定以
    一罪論，並加重其刑。又被告丙○○○在偵查中自白犯罪，應依公職人員選舉罷
    免法第九十條之一第五項前段規定減輕其刑。爰審酌被告丙○○○身為立法委員
    候選人郭榮振之叔叔，於郭榮振代表中國國民黨參選第五屆立法委員之際出資贊
    助，非無緣由，然行賄金額尚非鉅大，行賄對象非多，且亦無前科，到案後於偵
    查中又能坦承犯行，惟選舉乃民主政治之重要基石，被告丙○○○不思以合法競
    選之方式，使其所支持之侯選人正當順利當選，竟以賄選方式企圖以金錢影響選
    舉之公正性，使選舉結果產生錯誤；與被告乙○○○、張李春連二人均無視於政
    府查察賄選之禁令，以金錢污染選舉風氣，嚴重侵蝕民主政治基石，法治觀念淡
    薄，惟考量二人素行良好，均無前科，有臺灣高等法院前案紀錄表及臺灣臺中地
    方法院檢察署刑案資料查註紀錄表各一份在卷可參，受賄金額尚微，且二人犯後
    於偵查中亦皆能坦承犯行，態度良好，深具悔意，及其等犯罪之動機、目的、手
    段等一切情狀，分別量處如主文所示之刑，並均諭知易科罰金之折算標準，且均
    依公職人員選舉罷免法第九十八條第三項宣告褫奪被告丙○○○公權二年、被告
    乙○○○、張李春連各一年。末查被告乙○○○、張李春連二人均未曾受有期徒
    刑以上刑之宣告，有臺灣高等法院被告全國前案紀錄表及臺灣臺中地方法院檢察
    署刑案資料查註紀錄表在卷可稽，其二人均因一時短於思慮，致觸犯本案犯行，
    經此次起訴審判後，當能知所警惕，信無再犯之虞，本院認前開對其二人宣告之
    刑，皆以暫不執行為適當，併均宣告緩刑二年，以啟自新。
三、另被告乙○○○、張李春連二人收受之賄賂各一千元，應依刑法第一百四十三條
    第二項規定，宣告沒收之，如全部或一部不能沒收時，追徵其價額。至另扣案之
    郭榮振文宣農民曆十四本、郭榮振大小文宣計三百九十五張（起訴書誤載為三百
    九十六張），雖係被告持有，惟被告否認其為供賄選所用之物，亦無證據證明係
    被供賄選所用之物，本院自無從宣告沒收，附此敘明。
據上論斷，應依刑事訴訟法第二百九十九條第一項前段，公職人員選舉罷免法第九十
條之一第一項、第五項、第九十八條第三項，刑法第十一條前段、第五十六條、第一
百四十三條第一項、第二項、第四十一條第一項前段、第三十七條第二項、第七十四
條第一款，罰金罰鍰提高標準條例第一條前段、第二條，判決如主文。
中      華       民      國      九十一      年     六    月    十一    日
                                   臺灣臺中地方法院刑事第二庭
                                          法  官   張  智 雄
右正本證明與原本無異。
如不服本判決，應於判決送達後十日內向本院提出上訴狀，上訴於臺灣高等法院臺中
分院( 須附繕本 )。
                                          書記官
中      華       民      國      九十一      年     六    月    二十    日
附錄論罪科刑法條公職人員選舉罷免法第九十條之一對於有投票權之人，行求期約或
交付賄賂或其他不正利益，而約其不行使投票權或為一定之行使者，處五年以下有期
徒刑，得併科新台幣四十萬元以上四百萬元以下罰金。
預備犯前項之罪者，處一年以下有期徒刑。
預備或用以行求期約或交付之賄賂，不問屬於犯人與否，沒收之。
犯第一項或第二項之罪，於犯罪後六個月內自首者，減輕或免除其刑；因而查獲候選
人為共犯者免除其刑。
犯第一項或第二項之罪，在偵查中自白者，減輕其刑；因而查獲候選人為共犯者，減
輕或免除其刑。
刑法第一百四十三條
有投票權之人，要求、期約或收受賄賂或其他不正當利益，而許以不行使其投票權或
為一定之行使者，處三年以下有期徒刑，得併科五千元以下罰金。
犯前項之罪者，所收受之賄賂沒收之。如全部或一部不能沒收時，追徵其價額。
